臺灣基隆地方法院刑事判決　　　　　　　 95年度易字第581號
公　訴　人　臺灣基隆地方法院檢察署檢察官
被　　　告　丙○○
上列被告因詐欺案件，經檢察官提起公訴（95年度偵字第3752、
4355號），被告為有罪之陳述，本院合議庭裁定由受命法官獨任
以簡式審判程序進行審理，並判決如下：
    主  文
丙○○幫助意圖為自己不法之所有，以詐術使人將本人之物交付
，處拘役肆拾日，如易科罰金，以銀元佰元即新臺幣玖佰元折
算壹日。
    理  由
一、本件犯罪事實、證據，均引用如附件起訴書之記載，並補充
    證據：被告丙○○於本院審理中之自白（民國95年12月29日
    審判筆錄參照）。
二、程序事項：
    查本件被告所犯者非為死刑、無期徒刑、最輕本刑為3 年以
    上有期徒刑之罪或高等法院管轄第一審案件，其於準備程序
    進行中，先就被訴事實為有罪之陳述，經告知其簡式審判程
    序之旨，並聽取公訴人、被告之意見後，本院業已依刑事訴
    訟法第273條之1第1項之規定，裁定由受命法官獨任以簡式
    審判程序進行本案之審理。
三、論罪科刑：
  (一)按金融帳戶為個人之理財工具，一般民眾皆可自由申請開設
    金融帳戶，並無任何特殊之限制，且得同時在不同金融機構
    申請多數存款帳戶使用，並無借用他人帳戶使用之必要。另
    「衡諸一般常情，任何人均可辦理金融帳戶存摺使用，如無
    正當理由，實無借用他人存摺使用之理，而金融存摺亦事關
    個人財產權益之保障，其專有性甚高，除非本人或與本人親
    密關係者，難認有何理由可自由流通使用該存摺，一般人均
    有妥為保管及防止他人任意使用之認識，縱特殊情況偶需交
    付他人使用，亦必深入瞭解用途及合理性，始予提供，且該
    等專有物品如落入不明人士手中，而未加以闡明正常用途，
    極易被利用為與財產有關之犯罪工具，此為吾人依一般生活
    認知所易於體察之常識，而有犯罪意圖者，非有正當理由，
    竟徵求他人提供帳戶，客觀上可預見其目的，係供為某筆資
    金之存入，後再行領出之用，且該筆資金之存入及提領過程
    係有意隱瞞其流程及行為人身分曝光之用意，一般人本於一
    般認知能力均易於瞭解」（最高法院93年度臺上字第31 號
    判決意旨參照）。且邇來以電話、手機簡訊通知中獎、刮刮
    樂或其他類似之不法詐騙份子，為掩飾其等不法行徑，以避
    免執法人員循線查緝，經常利用他人存款帳戶、印章、提款
    卡暨密碼，以確保犯罪所得免遭查獲，類此案件在社會上層
    出不窮，亦屢經報章雜誌及其他新聞媒體再三披露，故避免
    此等專屬性甚高之物品被不明人士利用為與財產有關之犯罪
    工具，亦為一般生活認知所應有之認識。且一般人對自己之
    金融機構帳戶所用之存摺、提款卡、密碼及印鑑，均妥為保
    管，恐被他人得知帳號或密碼後，有被冒領、或其他非法使
    用之虞。而本案被告將帳戶存摺、提款卡、密碼等物交付他
    人，衡之常情，被告當有預見該他人收集帳戶存摺、提款卡
    等物，應係用來作為非法之用，是被告理應有認識該人可能
    將帳戶用來作為犯罪之用，竟猶仍提供予該人，是該收集帳
    戶之人將該帳戶用來供自己或他人作為詐欺取財之用，亦為
    被告所容忍及允許，亦即不違反被告之本意。且單憑被害人
    所述情節，固無法證明實施詐欺手法者即係被告本人，惟被
    害人金錢均係轉帳進入被告提供他人之帳戶，顯見向被害人
    施以詐術之歹徒，即係利用上開帳戶作為詐財之工具。又幫
    助犯之成立以行為人主觀上認識被幫助者正欲從事犯罪或係
    正在從事犯罪，且該犯罪有既遂之可能，而其行為足以幫助
    他人實現構成要件者，即具有幫助故意，並不以行為人確知
    被幫助者係犯何罪名為必要（仍需在幫助犯罪之共同認識範
    圍內）。至於行為人在正犯實施犯罪前為幫助行為者，則構
    成事前幫助犯。被告將其帳戶存摺、提款卡、密碼等物交付
    他人，再由不明人士實施詐騙行為，縱無證據證明被告明知
    利用帳戶等物遂行犯罪者之行為態樣，亦即除可能供詐欺取
    財、恐嚇取財（常見類型為竊車後向車主勒索財物，即一般
    所稱「擄車勒贖」）外，亦有可能遭從事擄人勒贖等重大犯
    罪，而有溢出被告原先幫助犯罪之共同認識範圍，然就該實
    施詐欺行為人嗣後將被告提供之帳戶供詐欺取財所得之用，
    顯不違反被告本意，被告自有幫助詐欺取財之未必故意。
  (二)刑法於94年2月2日修正公布，95年7月1日施行（下稱新法；
    修正前刑法下稱舊法），新法第2條第1項之規定，係規範行
    為後法律變更所生新舊法律比較適用之準據法，於新法施行
    後，應適用新法第2條第1項之規定，為「從舊從輕」之比較
    。本案之新舊法比較詳如附表所示。
  (三)核被告所為，係幫助犯刑法第339條第1項之意圖為自己不法
    之所有，以詐術使人將本人之物交付之罪。又被告幫助他人
    犯前開罪名，爰依新法第30條第2項之規定，按正犯之刑減
    輕之。
  (四)本院審酌被告正值青壯年，不思以正當管道獲取金錢，其提
    供帳戶供詐騙行為人獲取犯罪所得之行為雖無足取，且嚴重
    影響社會秩序，然其係因一時失慮始有上開犯行，惡性尚非
    重大，併其犯後坦承且將相關款項依原匯入之帳戶匯回被害
    人之態度等一切情狀（依最高法院95年度第八次刑事庭會議
    決議六(一)之意旨，新法第57條之規定，為法院就刑之裁量審
    認標準見解之明文化，非屬法律之變更，無新舊法比較適用
    之問題），量處如主文所示之刑，併依舊法第41條第1項前
    段、修正前罰金罰鍰提高標準條例第2條之規定，諭知易科
    罰金之折算標準。
  (五)至上開存摺、提款卡等物，均係被告所有（被告僅係有償交
    付他人使用，並未移轉所有權）且供犯罪所用之物，因未據
    扣案，且無證據足證現仍存在而未滅失，為免將來執行困難
    ，爰不予宣告沒收。
四、適用之法律依據：
    刑事訴訟法第273條之1第1項、第299條第1項前段、第310條
    之2、第454條，刑法第2條第1項、第339條第1項、第30條，
    修正前刑法第33條第5款、第68條、第41條第1項前段，罰金
    罰鍰提高標準條例第 1條前段，修正前罰金罰鍰提高標準條
    例第2條，現行法規所定貨幣單位折算新臺幣條例第2條。
本案經檢察官乙○○到庭執行職務。
中　　華　　民　　國　　96　　年　　1 　　月　　5 　　日
                  刑事第三庭法  官    何怡穎
以上正本證明與原本無異。
對於本件判決如有不服，應於收受送達後10日內向本院提出上訴
書狀，上訴於臺灣高等法院，並按他造當事之人數附具繕本。
中　　華　　民　　國　　96　　年　　1 　　月　　5 　　日
                            書記官    李繼業
附錄論罪法條：
刑法第339條第1項
意圖為自己或第三人不法之所有，以詐術使人將本人或第三人之
物交付者，處5年以下有期徒刑、拘役或科或併科1千元以下罰金
。
附表
┌──┬───────────┬───────────┬──────┬─────────┐
│編號│     新法規定         │      舊法規定        │個別比較結果│    理由及根據    │
├──┼───────────┼───────────┼──────┼─────────┤
│ 一 │第339條第1項          │第339條第1項          │刑法第339 條│1.新法第33條第5款 │
│    │意圖為自己或第三人不法│意圖為自己或第三人不法│第1 項（條文│  規定罰金刑為新臺│
│    │之所有，以詐術使人將本│之所有，以詐術使人將本│本身未作修正│  幣1,000 元以上，│
│    │人或第三人之物交付者，│人或第三人之物交付者，│）          │  以百元計算之，新│
│    │處5 年以下有期徒刑、拘│處5 年以下有期徒刑、拘│            │  法施行後，應依新│
│    │役或科或併科1,000 元以│役或科或併科1,000 元以│            │  法第2條 第1 項之│
│    │下罰金。              │下罰金。              │            │  規定，適用最有利│
│    │                      │                      │            │  於行為人之法律。│
│    │第33條第5 款          │第33條第5 款          │舊法第33條第│2.刑法第339 條第1 │
│    │罰金：新臺幣1,000 元以│罰金：1元以上。       │5款         │  項之罰金刑，依舊│
│    │上，以百元計算之。    │                      │            │  法之規定，為銀元│
│    │                      │                      │            │  10,000元即新臺幣│
│    │刑法施行法第1之1條    │罰金罰鍰提高標準條例第│罰金罰鍰提高│  30,000元以下罰金│
│    │中華民國94年1 月7 日刑│1條                   │標準條例第1 │  ，而依新法之規定│
│    │法修正施行後，刑法分則│依法律應處罰金、罰鍰者│條前段      │  ，上開法條之罰金│
│    │編所定罰金之貨幣單位為│，就其原定數額得提高為│            │  貨幣單位為新臺幣│
│    │新臺幣。94年1 月7 日刑│二倍至十倍。但法律依一│            │  ，且因非屬72年6 │
│    │法修正時，刑法分則編未│定比率規定罰金或罰鍰之│            │  月26日至94年1 月│
│    │修正之條文定有罰金者，│數額或倍數者，依其規定│            │  7 日新增或修正之│
│    │自94年1 月7 日刑法修正│。                    │            │  條文，罰金數額提│
│    │施行後，就其所定數額提│                      │            │  高為三十倍，故新│
│    │高為三十倍。但72年6 月│現行法規所定貨幣單位折│現行法規所定│  法之罰金刑為新臺│
│    │26日至94年1 月7 日新增│算新臺幣條例第2條     │貨幣單位折算│  幣30, 000 元，二│
│    │或修正之條文，就其所定│現行法規所定金額之貨幣│新臺幣條例第│  者之最高罰金數額│
│    │數額提高為三倍。      │單位為圓、銀元或元者，│2條         │  相同，但最低數額│
│    │                      │以新臺幣元之三倍折算之│            │  則以舊法對被告較│
│    │                      │。                    │            │  為有利，亦即新法│
│    │                      │                      │            │  並無較有利被告之│
│    │                      │                      │            │  情形，依刑法第2 │
│    │                      │                      │            │  條第1 項之規定，│
│    │                      │                      │            │  應適用行為時之舊│
│    │                      │                      │            │  法。            │
│    │                      │                      │            │3.最高法院95年度第│
│    │                      │                      │            │  八次刑事庭會議決│
│    │                      │                      │            │  議三(一)1.參照。  │
├──┼───────────┼───────────┼──────┼─────────┤
│ 二 │第67條                │第67條                │舊法第68條  │1.新法施行前，法定│
│    │有期徒刑或罰金加減者，│有期徒刑加減者，其最高│            │  罰金刑有加減之原│
│    │其最高度及最低度同加減│度及最低度同加減之。  │            │  因者，新法施行後│
│    │之。                  │                      │            │  ，應依新法第2 條│
│    │                      │                      │            │  第1 項之規定，適│
│    │第68條                │第68條                │            │  用最有利於行為人│
│    │拘役加減者，僅加減其最│拘役或罰金加減者，僅加│            │  之法律。本案有法│
│    │高度。                │減其最高度。          │            │  定罰金刑之加重原│
│    │                      │                      │            │  因（如後述之累犯│
│    │                      │                      │            │  ）、減輕原因（如│
│    │                      │                      │            │  後述之幫助犯），│
│    │                      │                      │            │  因新法就罰金最低│
│    │                      │                      │            │  度有加重規定，舊│
│    │                      │                      │            │  法則無，新法雖就│
│    │                      │                      │            │  罰金最低度有減輕│
│    │                      │                      │            │  規定，仍較舊法第│
│    │                      │                      │            │  33條第5款之罰金 │
│    │                      │                      │            │  最低數額為高，故│
│    │                      │                      │            │  新法並無較有利被│
│    │                      │                      │            │  告之情形，應適用│
│    │                      │                      │            │  舊法。          │
│    │                      │                      │            │2.最高法院95年度第│
│    │                      │                      │            │  八次刑事庭會議決│
│    │                      │                      │            │  議六(六)參照。    │
├──┼───────────┼───────────┼──────┼─────────┤
│ 三 │第30條                │第30條                │無須比較    │因採「限制從屬形式│
│    │幫助他人實行犯罪行為者│幫助他人犯罪者，為從犯│            │理論」之立法例而修│
│    │，為幫助犯。雖他人不知│。雖他人不知幫助之情者│            │正法條文字，不涉罪│
│    │幫助之情者，亦同。    │，亦同。              │            │刑實質內容之變更，│
│    │幫助犯之處罰，得按正犯│從犯之處罰，得按正犯之│            │而無新舊法比較適用│
│    │之刑減輕之。          │刑減輕之。            │            │之問題，應適用裁判│
│    │                      │                      │            │時之新法。        │
├──┼───────────┼───────────┼──────┼─────────┤
│ 四 │第41條第1項           │第41條第1項           │舊法第41條第│1.被告於犯罪時之易│
│    │犯最重本刑為5 年以下有│犯最重本刑為5 年以下有│1項前段     │  科罰金折算標準為│
│    │期徒刑以下之刑之罪，而│期徒刑以下之刑之罪，而│            │  舊法第41條第1 項│
│    │受6 個月以下有期徒刑或│受6 個月以下有期徒刑或│            │  前段，依修正前罰│
│    │拘役之宣告者，得以新臺│拘役之宣告，因身體、教│            │  金罰鍰提高標準條│
│    │幣1,000 元、2,000 元或│育、職業或家庭之關係或│            │  例第2 條（現已修│
│    │3,000 元折算一日，易科│其他正當事由，執行顯有│            │  正刪除）之規定，│
│    │罰金。但確因不執行所宣│困難者，得以1 元以上3 │            │  就其原定數額提高│
│    │告之刑，難收矯正之效，│元以下折算一日，易科罰│            │  為100 倍折算一日│
│    │或難以維持法秩序者，不│金。但確因不執行所宣告│            │  ，則本件被告行為│
│    │在此限。              │之刑，難收矯正之效，或│            │  時之易科罰金折算│
│    │                      │難以維持法秩序者，不在│            │  標準，應以銀元  │
│    │                      │此限。                │            │  300 元折算一日，│
│    │                      │                      │            │  經折算為新臺幣後│
│    │                      │罰金罰鍰提高標準條例第│修正前罰金罰│  ，應以新臺幣900 │
│    │                      │2條（現已修正刪除）   │鍰提高標準條│  元折算為一日。比│
│    │                      │依刑法第41條易科罰金或│例第2 條    │  較修正前後之易科│
│    │                      │第42條第2 項易服勞役者│            │  罰金折算標準，新│
│    │                      │，均就其原定數額提高為│            │  法並未較有利於被│
│    │                      │一百倍折算一日；法律所│            │  告，依刑法第2條 │
│    │                      │定罰金數額未依本條例提│            │  第1 項之規定，應│
│    │                      │高倍數，或其處罰法條無│            │  適用舊法第41條第│
│    │                      │罰金刑之規定者，亦同。│            │  1 項前段規定、修│
│    │                      │                      │            │  正前罰金罰鍰提高│
│    │                      │                      │            │  標準條例第2 條等│
│    │                      │                      │            │  規定，定其折算標│
│    │                      │                      │            │  準。            │
│    │                      │                      │            │2.最高法院95年度第│
│    │                      │                      │            │  八次刑事庭會議決│
│    │                      │                      │            │  議三(二)參照。    │
├──┴─┬─────────┴───────────┴──────┴─────────┤
│  結論  │1.比較時應就罪刑有關之共犯、未遂犯、想像競合犯、牽連犯、連續犯、結合犯，以及│
│        │  累犯加重、自首減輕暨其他法定加減原因（如身分加減）與加減例等一切情形，綜其│
│        │  全部罪刑之結果而為比較（最高法院95年度第八次刑事庭會議決議一(四)參照），且除│
│        │  法律別有規定外，應本統一性及整體性之原則而適用之，不容與主刑所適用之法律任│
│        │  意割裂（無須比較以及上開最高法院決議應直接適用新法者例外）。              │
│        │2.依上開決議意旨而為綜合比較，本案應適用舊法對被告較為有利。                │
└────┴──────────────────────────────────────┘
附件：
臺灣基隆地方法院檢察署檢察官起訴書
 　　　　　　　　　　　　　　　　　95年度偵字第4355號
 　　　　　　　　　　　　　　　　　95年度偵字第3752號
   被　　　告　丙○○　男　35歲（民國○○年○月○日生）
 　　　　　　　　　　　住基隆市○○區○○街34號
 　　　　　　　　　　　國民身分證統一編號：Ｚ000000000號
上列被告因詐欺案件，業經偵查終結，認應提起公訴，茲將犯罪
事實及證據並所犯法條分敘如下：
         犯罪事實
一、丙○○明知申請金融機構帳戶使用係輕而易舉之事，一般人
    無故取得他人金融帳戶使用之行徑常與侵害財產性犯罪之需
    要密切相關，並可預見提供自己帳戶供他人使用，可能足以
    幫助詐欺犯行，並進而掩飾或隱匿犯罪之所得財物，因需款
    孔急，仍基於幫助詐欺之犯意及為掩飾或隱匿他人詐欺犯罪
    所得財物之不確定概括故意，於民國95年 3月間聽聞可以提
    供帳戶供他人轉帳使用賺取金錢，遂於同年 5月上旬某日在
    臺北市松山車站前，以新臺幣（下同）3000元之代價，將先
    前在華僑商業銀行基隆分行所開立帳號00000000000000號帳
    戶之存摺、提款卡與印章交付與不詳之人。不詳之人即基於
    詐欺之概括犯意，在雅虎奇摩拍賣網站上刊登拍賣行動電話
    、遊戲主機等物品之虛假訊息，使附表所示之人陷於錯誤，
    以為得標而利用自動櫃員機將存款轉帳匯入被告前述帳戶中
    。丙○○事後驚覺不妥，遂至華僑商業銀行辦理銷戶手續，
    並將剩餘之匯款領出；又因良心不安，遂將款項依原匯入之
    帳戶匯回。
二、案經基隆市警察局第四分局報告及南投調查站移送偵辦。
             證據並所犯法條
一、證據：（一）被告丙○○之自白，（二）被害人庚○○警詢
    時及丁○○、戊○○於調查站所陳述之內容，（三）被告於
    華僑商業銀行基隆分行所開立帳號00000000000000號帳戶之
    開戶及存款往來明細等資料，（四）不詳之人於網站刊登之
    訊息資料，（五）被害人庚○○、丁○○、戊○○、己○○
    及甲○○匯款至被告帳戶之資料。
二、所犯法條：被告所為係涉犯刑法修正前之幫助第339條第1項
    連續詐欺取財罪嫌。被告犯後坦承。態度良好，請併予審酌
    。
三、依刑事訴訟法第251條第1項提起公訴。
     此  　致
臺灣基隆地方法院
中　　華　　民　　國　　95　　年　　12　　月　　5　　日
                           檢　察　官  王  亞  樵
本件正本證明與原本無異
中　　華　　民　　國　　95　　年　　12　　月　　8　　日
                           書  記  官  張  弘  祥
附表
 ┌──┬──────────┬──────┬───────────┐
 │編號│被害人姓名　        │匯款時間    │被害人轉帳金額        │
 ├──┼──────────┼──────┼───────────┤
 │一  │庚○○              │95年5月8日  │15100元               │
 ├──┼──────────┼──────┼───────────┤
 │二　│丁○○              │95年5月7日  │8600元                │
 ├──┼──────────┼──────┼───────────┤
 │三  │戊○○              │95年5月8日  │9985元                │
 ├──┼──────────┼──────┼───────────┤
 │五  │己○○              │93年5月8日  │8970                  │
 ├──┼──────────┼──────┼───────────┤
 │六  │甲○○              │95年5月5日  │14288元               │
 └──┴──────────┴──────┴───────────┘
